【裁判字號】    88,訴,1892
【裁判日期】    891013
【裁判案由】    返還價金
【裁判全文】
臺灣桃園地方法院民事判決  八十八年訴字第一八九二號
    原      告  乙○○
    被      告  甲○○
    訴訟代理人  成介之律師
右當事人間請求返還價金事件，本院判決如左：
    主      文
原告之訴及假執行之聲請均駁回。
訴訟費用由原告負擔。
    事      實
甲、原告方面：
    一、聲明：
    （一）被告應給付原告新臺幣（下同）柒拾伍萬元，及自本起訴狀繕本送達翌日
          起至清償日止，按年息百分之五計算之利息。
    （二）請依職權准予宣告假執行。
    （三）訴訟費用由被告負擔。
    二、陳述：
    （一）緣被告於民國八十六年七月將其所有之大洋纖維股份有限公司股票，全部
          股數的百分之十轉於原告，議定買賣之金額為壹佰壹拾萬元，雙方並於八
          十六年七月二十五日簽立二紙股票轉讓證明書，原告於八十六年十月二十
          六日將壹佰壹拾萬元匯入被告台灣銀行南崁分行之帳戶內，惟屢經原告催
          告，均不交付股票，原告乃以存證信函催告，並於八十八年五月十二日再
          發存證信函解除前開買賣契約，並請求被告退還價金，如今只拿回肆拾伍
          萬元，尚有陸拾伍萬元（原告誤算為柒拾伍萬元）未退還原告，故依法提
          起本訴。
    （二）股票買賣依交易習慣，交付價金即應交付股票，勿庸另訂交付日期，原告
          於八十六年七月已交付價金，而被告卻遲延至今尚未交付股票，今大洋纖
          維股份有限公司已宣布於八十八年五月結束營運，縱被告再行給付股票，
          對原告顯無實益，自得行使契約解除權。
    （三）被告辯稱於買賣契約訂立不久，便將股票存放至某會計師事務所，以便辦
          理過戶移轉，惟原告並不知情，被告此舉顯與給付要件有違，自不生給付
          效力。
    （四）股東之認定除有股票表彰股權，並應辦理過戶移轉，且於股東名簿上記載
          ，原告於解除契約後，被告有返價金之義務，原告至大洋公司領取股東分
          配款，係經被告同意，屬代理之法律關係，非行使股東權利，被告抗辯顯
          不足採信。
    三、證據：提出桃園三十支郵局存證信函第三五八號、第五三七號影本各一份、
        股票（大洋纖維股份有限公司）轉讓證明書影本二紙、匯款申請書代收入傳
        票影本一紙、桃園府前二十一支郵局存證信函第二九八四號影本一份為證。
乙、被告方面：
    一、聲明：如主文所示。
    二、陳述：
    （一）兩造所訂之契約中，並未約明被告應於何時交付系爭股票，故屬不定期債
          務，依民法第二百二十九條第二項及第二百五十四條分別規定：「給付無
          確定期限者，債務人於債權人得請求給付時，經其催告而未給付時，自受
          催告時起，負遲延責任。」；「契約當事人之一方遲延給付者，他方當事
          人得定相當期限，催告不其履行，如於期限內不履行時，得解除契約。」
          是以，本件中，原告並未依法定期催告被告為給付股票，更無於遲延後再
          定期催告被告履行此義務，而逕為解除契約之意思表示，與法不合。
    （二）實則，被告於買賣契約訂立後不久，便將欲移轉予原告之大洋纖維股份有
          限公司之股票，存放至聯益會計師事務所林韻芳會計師處，並通知原告攜
          相關證件以辦理過戶手續，惟原告卻遲不出面處理此事宜（被證一）。而
          今，原告卻指被告未予過戶認其有違約情事，並據以解除契約，實屬無稽
          。
    （三）再查，原告已實際行使相關之股東權利。蓋大洋纖維股份有限公司結束營
          業時，臨時股東會決議將工廠設備及機器出售變現，其所得價款，均按股
          權比例分配予各股東，原告亦曾簽名受此分配（被證二）。
    （四）原告請求返價金，顯無理由，應予駁回。
    三、證據：提出存證信函第一五二號影本一份、大洋纖維股份有限公司股東發放
        名冊二份為證，聲請訊問證人陳春美。
    理    由
一、原告起訴主張：被告於八十六年七月將其所有之大洋纖維股份有限公司股票，全
    部股數的百分之十轉於原告，議定買賣之金額為壹佰壹拾萬元，雙方並於八十六
    年七月二十五日簽立二紙股票轉讓證明書，原告於八十六年十月二十六日將壹佰
    壹拾萬元匯入被告台灣銀行南崁分行之帳戶內，惟被告迄今仍未交付系爭股票之
    事實，為兩造所不爭，並據原告提出股票（大洋纖維股份有限公司）轉讓證明書
    影本二紙、匯款申請書代收入傳票影本一紙為證，自堪信為真實。
二、次按給付無確定期限者，債務人於債權人得請求給付時，經其催告而未給付時，
    自受催告時起，負遲延責任；又契約當事人之一方遲延給付者，他方當事人得定
    相當期限，催告不其履行，如於期限內不履行時，得解除契約，為民法第二百二
    十九條第二項、第二百五十四條分別定有明文。經查，參諸原告所提之股票（大
    洋纖維股份有限公司）轉讓證明書之內容，對於股票之交付時間，並未約定，故
    屬無確定期限之債，故債權人非因債務人遲延給付當然取得契約解除權，仍須定
    相當期限催告其履行，於期限內不履行時，始得解除契約。而本件原告未定相當
    期限催告被告給付股票，即逕為解除契約之意思表示，與法不合，難認已發生解
    除契約之效力。
三、又股份（股權）之轉讓，自指包括股東應有之全部權利義務均為轉讓而言。況證
    人陳春美即大洋纖維股份有限公司負責人向華爐之太太到庭證稱：約在二年前，
    被告甲○○有將大洋公司之股權轉讓給原告，當時轉讓股權有通知大洋公司，大
    洋公司已結束營運，結束時有把錢分配給股東，原告也有分配四十五萬元等語，
    雖原告否認伊有行使大洋纖維股份有限公司之股東之權利，惟據被告所提之大洋
    纖維股份有限公司股東發放名冊二份之記載，大洋纖維股份有限公司已逕將原告
    列為公司之股東，持有股份之比例記載為百分之十，而原告卻於八十八年五月二
    十九日向該公司領取三十萬元之支票、又於同年七月三十日領取十五萬元之支票
    ，此與原告於起訴狀內記載已拿回四十五萬元之金額相符，故被告辯稱原告已實
    際行使大洋纖維股份有限公司股東權，堪予採信。
四、從而，原告主張被告給付遲延並解除契約，請求被告返還價金及遲延利息，尚屬
    無據，應予駁回。又其訴既經駁回，則其假執行之聲請，即失所附麗，亦應予駁
    回。
五、據上論結，本件原告之訴為無理由，依民事訴訟法第七十八條，判決如主文。
中      華      民      國    八十九    年      十      月     十三     日
                                    臺灣桃園地方法院民事第二庭
~B法      官  游紅桃
右為正本係照原本作成
如對本判決上訴應於判決送達後廿日內向本院提出上訴狀
中      華      民      國    八十九    年      十      月     十八     日
~B法院書記官  徐永本


司法院資訊處製作；財團法人民間司法改革基金會備份。
